【裁判字號】    97,抗,2151
【裁判日期】    971231
【裁判案由】    假扣押
【裁判全文】
臺灣高等法院民事裁定                  97年度抗字第2151號
抗  告  人  甲○○
上列抗告人與相對人乙○間假扣押事件，對於中華民國97年11月
11日臺灣臺北地方法院97 年度全字第117號裁定，提起抗告，本
院裁定如下：
    主      文
抗告駁回。
抗告費用由抗告人負擔。
    理      由
一、抗告人聲請意旨略以：抗告人於民國81年7月6日買受訴外人
    王鏡之所有座落於 台北市○○區○○段2小段222、222-7地
    號土地其中權利範圍各94/99643部分及其上同地段4354建號
    建物權利範圍全部（下稱系爭建物），惟因抗告人本身從事
    仲介業務，為免買賣系爭不動產造成與公司間之誤會，遂借
    用相對人名義為系爭不動產之登記，抗告人已起訴請求終止
    系爭不動產借名登記法律關係，並請求相對人移轉系爭不動
    產。為恐相對人有將系爭不動產售予善意第三人而隱匿財產
    ，致日後恐有不能強制執行或甚難執行之虞，爰聲請假扣押
    云云。
二、原裁定意旨略以：抗告人未就相對人有任何隱匿財產之意圖
    並將其名下財產移轉予他人之情事，提出任何可供法院得薄
    弱之心證，信其大概如是之一切證據，顯未就假扣押之原因
    盡其釋明之義務，而駁回其聲請。並敘明抗告人得依民事訴
    訟法第254條第5項規定，將訴訟繫屬之事實登記以避免第三
    人善意取得系爭不動產。
三、抗告意旨則以：據聞相對人為免本件訴訟將來敗訴可能而返
    還房屋之風險，正尋求其他親屬作為移轉登記之對象，且相
    對人無其他財產，無法對相對人其他財產為強制執行，若任
    其移轉於第三人，則須經重重訴訟始得回復，顯有日後難以
    強制執行之風險，且增加抗告人之訴訟成本，並陳明願供擔
    保求准為假扣押。
四、按債權人就金錢請求或得易為金錢請求之請求，日後有不能
    強制執行或甚難執行之虞，欲保全強制執行者，得聲請假扣
    押，民事訴訟法第522條第1項、第523條第1項定有明文。請
    求及假扣押之原因，應釋明之。前項釋明如有不足，而債權
    人陳明願供擔保或法院認為適當者，法院得定相當之擔保，
    命供擔保後為假扣押， 民事訴訟法第526條第1、2項亦定有
    明文。而假扣押制度係為保全強制執行而設，故凡假扣押之
    聲請，必須有將來不能執行或執行困難之虞，始得為之。所
    謂不能強制執行，如債務人浪費財產，增加負擔，或就其財
    產為不利益之處分，將成為無資力之情形等是；所謂恐難執
    行，如債務人將移住遠方或逃匿是也 (最高法院19年抗字第
    232號判例意旨參照)。再按同法第284條規定： 「釋明事實
    上之主張者，得用可使法院信其主張為真實之一切證據。但
    不能即時調查者，不在此限。」。所謂因釋明而應提出法院
    能即時調查之證據，係指當事人於釋明其事實上之主張時，
    應同時提出可供法院得隨時進行調查之證據而言。故當事人
    如未同時提出供釋明之用之證據，法院自無裁定限期命其補
    正之必要，亦有最高法院75 年度台抗字第453號裁定可資參
    酌。
五、本件抗告人具狀聲請假扣押，業據提出系爭建物不動產買賣
    契約書、交款備忘錄為證，堪認已就假扣押請求原因為釋明
    。惟就相對人是否有日後不能強制執行或甚難執行之虞部分
    ，僅空言「相對人正尋求其他親屬作為移轉登記之對象」、
    「相對人脫產後，僅得一再透過法院救濟」等語，表明相對
    人脫產後之後果，卻未舉證以資釋明相對人有任何移往遠方
    或已逃匿之情形，所述顯屬臆測之詞，應不符假扣押之要件
    ，依上開說明，亦無從提供擔保以代釋明。是原裁定駁回抗
    告人假扣押之聲請，於法並無不合。抗告意旨仍未釋明，僅
    執前詞請求廢棄原裁定，為無理由，應予駁回。
六、據上論結，本件抗告為無理由，爰裁定如主文。
中    華    民    國    97    年    12    月    31    日
                    民事第十七庭
                        審判長法  官  藍文祥
                              法  官  吳燁山
                              法  官  陳麗芬
正本係照原本作成。
不得再抗告。
中    華    民    國    97    年    12    月    31    日
                              書記官  張永中


司法院資訊處製作；財團法人民間司法改革基金會備份。
